臺灣高雄地方法院刑事判決　　　　　　　　　　　　　九十年度訴字第一五三五號
　　公　訴　人　臺灣高雄地方法院檢察署檢察官
　　被　　　告　己○○
　　選任辯護人　楊昌禧律師
　　　　　　　　唐小菁律師
　　　　　　　　邱佩芳律師
右列被告因偽造文書案件，經檢察官提起公訴（八十九年度偵字第二六五六六號），
本院判決如左：
    主  文
己○○無罪。
    理  由
一、公訴意旨略以：被告己○○原係高雄市公共車船管理處（下稱丁○○○○處）瑞
    豐站助理站務員，負責發車、派車等工作，隸屬高雄市政府建設局，為依據法令
    從事公務之人員，竟於民國八十五年七月四日下午三時四十分許，明知其所派乙○○駕駛之車牌號碼ＸＡ－三０六號、路線四十七號公車，於該日下午三時始自
    瑞豐站發車（原應於當日下午二時五十分發車）。因該車駕駛至第二站時，已遭
    公車處稽核發現有脫班情形，被告己○○恐其派車遲延遭受處分，竟與戊○○（
    為丁○○○○處瑞豐站駕駛員）基於犯意之聯絡（戊○○部分經另案判決確定）
    ，由戊○○騎機車自後追趕，至四維路與興中路間，將乙○○駕駛之前述公車攔
    下，戊○○隨即上車，將公務員職務上所掌之公文書即「公共車船管理處公車行
    車記錄單」上「出車時間欄」內，原記載十五時出車，改為十四時五十分出車，
    足生損害於丁○○○○處對公車行車之管理。乙○○返站後，即向瑞豐站站長丙○報告此事，始知上情，因認被告己○○涉有刑法第二百十三條公務員登載不實
    罪嫌等語。
二、按犯罪事實應依證據認定之，無證據不得推定其犯罪事實，又不能證明被告犯罪
    者，應諭知無罪之判決，刑事訴訟法第一百五十四條、第三百零一條第一項分別
    定有明文。又事實之認定，應憑證據，如未能發現相當證據，或證據不足以證明
    ，自不能以推測或擬制之方法，為裁判基礎（最高法院四十年台上字第八六號判
    例參照）。且認定犯罪事實所憑之證據，雖不以直接證據為限，間接證據亦包括
    在內，然而無論直接證據或間接證據，其為訴訟上之證明，須於通常一般之人均
    不致有所懷疑，而得確信其為真實之程度者，始得據為有罪之認定，倘其證明尚
    未達到此一程度，而有合理之懷疑存在而無從使事實審法院得有罪之確信時，即
    應由法院為諭知被告無罪之判決（最高法院七十六年台上字第四九八六號判例參
    照）。末按認定不利於被告之事實，須依積極證據，苟積極證據不足為不利於被
    告事實之認定時，即應為有利於被告之認定，更不必有何有利之證據，最高法院
    著有三十年上字第八一六號判例足資參照。本件公訴人認被告涉有上開罪嫌，無
    非係以證人乙○○及蔡壽山之證述及戊○○已遭判刑確定，另復有被告己○○遭
    丁○○○○處記大過一次為據。訊據被告己○○堅決否認有上開犯行，辯稱：伊
    未曾塗改公車行車紀錄單，係乙○○故意污陷，以避免自己因逾時出車遭記過等
    語。經查：
    （一）按刑法第二百十三條中所謂「不實」，即制作人有權制作，但文書上載之
          內容與客觀上之事實不相符，學說上稱之為「無形偽造」。本件公訴人認
          被告己○○明知其派乙○○駕駛之車牌號碼ＸＡ─三０六號路線四十七號
          公車係八十五年七月四日下午三時許始自瑞豐站發車，而與戊○○基於犯
          意聯絡，由戊○○在四維路與興中路間攔下乙○○所駕駛之公車，以立可
          白在「公共車船管理處公車行車記錄單」上「出車時間欄」內，將原記載
十五時出車，改為十四時五十分出車，嗣經乙○○向瑞豐站站長丙○投訴
          ，並重新制作正確出車時間之行車紀錄單，故依公訴人所認定正確發車時
          間應為八十五年七月四日下午三時，而更正後正確行車紀錄表發車時間亦
          應為相同之記載，然依本院向高雄市公共車船管理處函調八十五年七月四
          日駕駛員乙○○行車紀錄單原本觀之，乙○○於八十五年七月四日駕駛四
          十七號線公車記載發車時間為下午二時五十分，此有該行車紀錄表原本附
          卷可稽（附於本院八十五年度訴字第二五六七號卷第七十六頁），並經證
          人甲○○於本院審理時到庭證述該原本確為重新製作之行車記錄表（參見
          本院九十一年十一月五日審判筆錄），足認正確發車時間確為八十五年七
          月四日下午二時五十分，並非如公訴人所言被告明知正確發車時間為八十
          五年七月四日下午三時等情，縱確有如公訴人所述被告己○○事後叫張寶
          貴攔下乙○○以立可白塗改行車紀錄表發車時間為二時五十分，亦為正確
          之發車時間，自難認其所登載之內容與客觀事實有何不合之處，即與刑法
          第二百十三條之構成要件未合。
    （二）次查，戊○○於本院審理時到庭證述根本未受被告己○○所託去攔下林茂
          源塗改發車時間一事（參見本院九十一年九月五日審判筆錄），並經本院
          函調戊○○於八十五年八月十二日接受高雄市公共車船管理處政風室訪談
          記錄，戊○○於訪談中亦否認有上開情事，此有該訪談記要在卷可查（附
          於本院八十五年度訴字第二五六七號卷第七十四頁至七十五頁），此外，
          所謂遭戊○○塗改之行車紀錄表，依證人丙○於本院審理中證述係乙○○
          拿走乙節（參見本院九十一年十一月五日審判筆錄），若果真有此行車記
          錄表，未何均未見乙○○提出，且證人蔡壽山其證述內容自承均係聽聞林
          茂源所述，而公訴人亦未提出所謂遭被告己○○叫戊○○以立可白塗改之
          行車紀錄表以資佐證確有其事，自難僅憑乙○○、蔡壽山之證述，即認被
          告己○○確有登載不實之犯行。
    （三）末查，被告己○○係於八十四年度遭高雄市公共車船管理處記大過乙次，
          而其事由為八十四年十二月一日逾四十八分鐘未出車，並於事後原處分遭
          變更為一小過，此分別有高雄市公共車船管理處獎懲通知書及高雄市政府
        令各一紙在卷可稽，故上開行政處分無論於事由或時間點均與本件公訴人
          所指之犯行無涉，自難作為被告不利之認定。
三、綜合前揭證據及論述，公訴人所舉證據並不足以證明被告己○○確有為起訴書所
    載登載不實之犯行。此外，復查無其他積極證據足以證明被告有何公訴人指述之
    犯行，既不能證明被告犯罪，揆諸前揭說明，自應為無罪之諭知。
據上論斷，應依刑事訴訟法第三百零一條第一項，判決如主文。
中      華      民      國    九十一    年     十一     月    二十七    日
                                    臺灣高雄地方法院刑事庭
                                        法  官  廖建瑜
右正本證明與原本無異。
如不服本判決，應於判決送達後十日內，向本院提出上訴狀。
                                        書記官  王翌翔
中      華      民      國    九十一    年     十一     月    二十七    日
中華民國刑法第二百一十三條
 (公文書不實登載罪)
公務員明知為不實之事項，而登載於職務上所掌之公文書，足以生損害於
公眾或他人者，處一年以上七年以下有期徒刑。
